【裁判字號】    94,訴,4361
【裁判日期】    950316
【裁判案由】    強盜等
【裁判全文】
臺灣高雄地方法院刑事判決              94年度訴字第4361號
公  訴  人  臺灣高雄地方法院檢察署檢察官
被      告  子○○
                    （另案執行中）
指定辯護人  李玲玲律師
上列被告因強盜等案件，經檢察官提起公訴（94年度偵字第2166
8 號），本院判決如下：
    主  文
子○○連續攜帶兇器於夜間侵入住宅竊盜，累犯，處有期徒刑貳
年。扣案手電筒壹支、彈弓壹個及彈珠壹盒，均沒收之。
    事  實
一、子○○前因竊盜案件，經本院以90年度易字第3186號判處有
    期徒刑1 年確定，於民國93年8 月23日執行完畢。惟其未能
    警惕，復基於意圖為自己不法所有之概括犯意，連續於如附
    表所示時、地，以如附表所示行竊手法，竊取如附表所示被
    害人之財物。嗣於94年9 月22日晚上7 時45分許，在高雄縣
    仁武鄉○○村○○街5 號前，攜帶彈弓，從窗戶處侵入該住
    宅，竊得新臺幣（下同）1745元、戒指2 只，得手後逃逸時
    ，為戊○○發現追捕，始循線查悉上情。
二、案經己○○、辛○○、寅○○、丑○○、乙○、戊○○訴由
    高雄縣政府警察局仁武分局報告臺灣高雄地方法院檢察署檢
    察官偵查起訴。
    理  由
一、本件告訴人戊○○於警詢及偵查中所為之陳述，為被告以外
    之人於審判外之陳述，屬傳聞證據，辯護人爭執其證據資格
    。經核戊○○於94年9 月22日及同年月23日於警詢時陳述被
    告所為該次竊盜犯行及被告遭其逮捕經過情形，與其在審判
    時所為證述情節並無明顯不符，故其於警詢中所為陳述，即
    不能依刑事訴訟法第159 條之2 之規定例外取得證據能力。
    又戊○○於偵查中所為陳述，業經依法具結，且被告、辯護
    人亦無法釋明有何顯不可信之情況，故認有證據能力。至本
    判決所引用其他各項證據，均經當事人當庭表示無意見，且
    依各該證據之性質，均於審判中依法定調查程序及方法逐一
    調查，故認均有證據之適格，先予敘明。
二、被告子○○於本院審理中，就附表編號1 至12所示時、地，
    以附表所示之手法所為各該竊盜犯行，均已坦白承認，核與
    各被害人即己○○、丙○○、辛○○、癸○○、寅○○、丑
    ○○、卯○○、丁○○、甲○○、乙○、庚○○等於警詢中
    指訴失竊之情節相符，並有高雄縣政府警察局仁武分局94年
    9 月22日扣押筆錄、扣押物品目錄表各1 紙，贓物認領保管
    單2 紙及查獲照片16張附卷可按，另有被告行竊所用之工具
    手電筒1 支、彈弓1 個及彈珠1 盒扣案可稽，堪認被告之自
    白與事實相符。本件事證明確，被告所為如附表編號1 至12
    所示之犯行，堪以認定，應予依法論科。
三、公訴意旨雖認：被告於94年9 月22日晚間7 時45分許，在高
    雄縣仁武鄉○○村○○街5 號前，攜帶彈弓，從窗戶處侵入
    住宅，竊得1745元、戒指2 只，得手後逃逸時，為戊○○所
    發現，為脫免逮捕，以手腳掙扎時致戊○○膝蓋擦傷，因認
    被告係犯刑法第329 條之準強盜罪嫌等語，並以告訴人戊○○偵查中之陳述為其憑據。
（一）按刑法第329 條所稱竊盜或搶奪，因防護贓物、脫免逮捕
      或湮滅罪證，而當場施以強暴脅迫者，以強盜論，此之所
      謂當場施強暴，固不以致使被害人不能抗拒為要件（最高
      法院91年度台上字第5778判決意旨參照）。惟若行為人僅
      有強力排除猛拖之被動行為，尚難認為有積極暴行而達於
      強暴、脅迫之程度（最高法院43年台上字第670 號、45年
      台上字第1517號判決意旨參照）。亦即準強盜罪之成立，
      不但行為人有當場之積極施暴行為，且其行為已足造成被
      害人心理上或生理上之被強制狀態者，始足當之，若行為
      人僅於他人為逮捕時，而為單純之掙脫行為，因無對逮捕
      者積極為施暴行為，且其行為亦不足以造成被害人之心理
      上或生理上之被強制狀態，即難謂已該當於準強盜之犯行
      。
（二）被告坦承有在附表編號12所示時、地行竊之事實，已如上
      述，惟堅詞否認有何準強盜之犯行，辯稱：當時我在被害
      人家中偷竊，被害人回來，我會害怕我就跑出去，被害人
      追出來時，把我撲倒在地，被害人雙手勒住我的脖子，當
      時我快不能呼吸，所以我才掙扎並要被害人放開我，我不
      會反抗，當時被害人穿著短褲，我不知道被害人是否把我
      撲倒時受傷的等語。經查：證人戊○○於本院審理中結證
      「我從被告背後抱住他，當時很混亂，我抓被告時，被告
      要掙脫，我們有在地上打滾，我壓制住被告後，被告放棄
      逃跑，當時地面是柏油路面，可能是我們在地上打滾時，
      我膝蓋受傷。」「我雙手抱住他時，被告左右晃動想要睜
      開我的雙手，並出手推我雙手，我覺得被告沒有傷害我，
      所以不算攻擊我，我認為他只是要掙脫我而已。」等語，
      所證述情節與被告辯解互核相符，由此足見被告遭戊○○
      抱住並在地面翻滾時，雖有掙扎、扭動之反應，但尚非以
      積極施暴行為攻擊戊○○，且戊○○所受膝蓋擦傷及腳踝
      扭傷等傷害，亦不能確定係被告掙扎時造成抑或戊○○為
      逮捕被告而向前撲倒在地時所造成，是被告始終只有掙扎
      欲脫免逮捕的意念，並未對逮捕者有積極施暴之反抗或攻
      擊舉動，依據上開法條規定及判決意旨，被告上開行為與
      準強盜罪須具備強暴、脅迫行為之要件應有未合，檢察官
      認被告涉犯刑法第329 條之準強盜犯行，容有誤會，惟其
      竊盜之基本犯罪事實同一，爰就此部分變更起訴法條。
四、按刑法第321 條第1 項第3 款之攜帶兇器竊盜罪，係以行為
    人攜帶兇器竊盜為其加重條件，此所謂兇器，其種類並無限
    制，凡客觀上足對人之生命、身體、安全構成威脅，具有危
    險性之兇器均屬之，且祇須行竊時攜帶此種具有危險性之兇
    器為已足，並不以攜帶之初有行兇之意圖為必要（最高法院
    79年台上字第5253號判例意旨可資參照）。本件被告如附表
    所示行竊所用之螺絲起子1 支及彈弓1 個，其中螺絲起子雖
    已遺失而未扣案，但其既足以破壞門鎖、窗戶，彈弓可用以
    彈射硬物並破壞窗戶，自均屬足以殺傷人生命、身體之器械
    ，顯為具有危險性之兇器無訛。是核被告如附表編號1 所為
    ，係犯刑法第320 條第1 項之普通竊盜罪；如附表編號2 、
    4 所為，均係犯同法第321 條第1 項第1 款之夜間侵入住宅
    竊盜罪；如附表編號3 所為，係犯同法第321 條第1 項第3
    款之攜帶兇器竊盜罪；如附表編號5 、6 、7 、8 、10、11
    、12所為，均係犯同法第321 條第1 項第1 、3 款之攜帶兇
    器夜間侵入住宅竊盜罪；如附表編號9 所為，係犯同法第
    320 條第3 項、第1 項之普通竊盜未遂罪。被告所犯如附表
    各罪，均時間緊接，手法雷同，所犯為構成要件相同之罪名
    ，顯係基於概括犯意反覆為之，為連續犯，應以連續攜帶兇
    器於夜間侵入住宅竊盜罪一罪論，並加重其刑。再被告如事
    實欄所載有期徒刑執行完畢之前科紀錄，有卷附臺灣高等法
    院被告前案紀錄表1 份可查，其於該有期徒刑執行完畢後5
    年之內，再犯本件有期徒刑以上之罪，為累犯，應依法遞加
    重其刑。被害人戊○○告訴無故侵入住宅部分，其罪質已包
    含於夜間侵入住宅竊盜之中，故無庸另論牽連犯，附此敘明
    。又公訴意旨雖認被告以竊盜為常業，有犯罪之習慣，並認
    應依竊盜犯贓物犯保安處分條例第3 條第1 項第1 、2 款之
    規定，為強制工作之宣告等語。惟按：刑法上所謂「常業」
    ，指反覆以同種類行為為目的之社會活動之職業性犯罪而言
    ，至於犯罪所得之多寡，是否恃此犯罪為唯一之謀生職業，
    則非所問（最高法院85年台上字第510 號判例意旨、89年台
    上字第2916號判決意旨參照）。故常業犯就其犯意而言，係
    以同一犯罪行為恃以維生之意思，反覆為之，具有同一不變
    犯意之連續性，就其犯罪行為客體內涵觀察，客觀上必須具
    有相當時間之連續性及可確定性，足以為生活之職業者，而
    非僅為偶發、短暫性，不足為生活之職業者，即足當之，至
    於犯罪當時有無其他職業、犯罪時間之長短或所得多寡，並
    不影響其為常業犯之認定（最高法院93年度台上字第4967號
    判決意旨亦足資參照）。查本件被告雖以概括犯意，連續行
    竊他人財物，但係於約20日間緊密為之，雖有反覆性，但具
    有短暫性質，客觀上難認有「相當時間之連續性及可確定性
    」，雖被告自承當時並無職業，但職業之有無，僅為判斷是
    否具備「常業性」之參考，並非唯一依據。而被告於本院審
    理時陳稱其本有鐵工之工作，因其老闆「董仔」積欠薪水，
    無力扶養2 名小孩，遂鋌而走險，觸犯本件之罪，並提出93
    年9 月1 日起任職「尚萬全」公司在職證明書1 紙為憑（見
    本院卷第46頁），亦堪認被告本件犯行具有「偶發性」，其
    應無以竊盜為常業而恃以維生之意思，尚難論以常業竊盜之
    罪。惟其竊盜之基本事實既屬同一，爰依法變更起訴法條。
五、審酌被告正值青壯，本應奮發向上，力圖進取，竟多次行竊
    他人財物，擾亂社會安寧，影響社會治安，侵害民眾財產安
    全，情節尚非輕微，尤以犯罪手法多係攜帶兇器於夜間侵入
    他人住宅行竊，益增被害人恐懼心理，且行竊所得財物或證
    件或已丟棄，或已花用，多數未能償還被害人，未能彌補被
    害人之損害，行為自應受相當之刑事責難；惟另考量被告犯
    罪後已坦認犯行，非無悔意，及其犯罪動機、目的、犯罪所
    得、被害人多數不願提出告訴等一切情狀，量處如主文所示
    之刑。被告行竊所用之螺絲起子並未扣案，被告亦供陳業已
    丟棄，爰不予宣告沒收。另扣案手電筒1 支、彈弓1 個及彈
    珠1 盒，為被告所有供犯罪所用之物，已據被告供明無訛，
    應依刑法第38條第1 項第2 款規定宣告沒收。
據上論斷，應依刑事訴訟法第299 條第1 項前段、第300 條、刑
法第321 條第1 項第1 、3 款、第320 條第1 項、第56條、第47
條、第38條第1 項第2 款，判決如主文。
本案經檢察官壬○○到庭執行職務。
中    華    民    國    95    年    3     月    16    日
                  鳳山刑事第2 庭
                          審判長法  官  邱明弘
                                法  官  廖建瑜
                                法  官  李嘉益
以上正本證明與原本無異。
如不服本判決，應於收受送達後10日內向本院提出上訴書狀。
中    華    民    國    95    年    3     月    16    日
                                書記官  呂怜勳
附錄本案論罪科刑法條全文：
附表：
┌──┬──────┬───────┬────┬────────┐
│編號│犯罪時間    │犯罪地點      │被害人  │行竊手法        │
├──┼──────┼───────┼────┼────────┤
│1   │94年9月初某 │高雄縣仁武鄉仁│己○○  │被告侵入住宅竊取│
│    │日下午4 時許│和村仁孝路88號│        │3 、400 元。侵入│
│    │            │              │        │住宅部分未據告訴│
│    │            │              │        │。              │
├──┼──────┼───────┼────┼────────┤
│2   │94年9月初某 │高雄市楠梓區右│丙○○  │被告侵入住宅竊取│
│    │日夜間某時  │昌街720號     │        │200 元。        │
├──┼──────┼───────┼────┼────────┤
│3   │94年9月4日下│高雄市楠梓區德│辛○○  │被告以自備之螺絲│
│    │午6時許     │祥路115號     │        │起子破壞鐵窗，侵│
│    │            │              │        │入住宅竊取黃金戒│
│    │            │              │        │指2 只。螺絲起子│
│    │            │              │        │未扣案，已遺失。│
│    │            │              │        │毀損部分未據告訴│
├──┼──────┼───────┼────┼────────┤
│4   │94年9月10日 │高雄市楠梓區大│癸○○  │被告夜間侵入住宅│
│    │夜間7時許   │學9街91號     │        │竊取3 、400 元。│
├──┼──────┼───────┼────┼────────┤
│5   │94年9月12日 │高雄縣岡山鎮台│寅○○  │被告以自備之螺絲│
│    │夜間7時許   │上里大仁路98號│        │起子破壞大門，夜│
│    │            │              │        │間侵入住宅竊取  │
│    │            │              │        │1100元及3張 健保│
│    │            │              │        │卡、身分證及信用│
│    │            │              │        │卡各1 張，證件均│
│    │            │              │        │丟棄。現金花費殆│
│    │            │              │        │盡。螺絲起子未扣│
│    │            │              │        │案，已遺失。毀損│
│    │            │              │        │部分未據告訴。  │
├──┼──────┼───────┼────┼────────┤
│6   │94年9月12日 │高雄縣仁武鄉灣│丑○○  │被告以自備之螺絲│
│    │夜間8 時許  │內村仁忠路23號│        │起子破壞大門，夜│
│    │            │              │        │間侵入住宅竊盜未│
│    │            │              │        │遂，螺絲起子未扣│
│    │            │              │        │案，已遺失。毀損│
│    │            │              │        │部分未據告訴。  │
├──┼──────┼───────┼────┼────────┤
│7   │94年9月12日 │高雄縣鳥松鄉育│卯○○  │被告以自備之螺絲│
│    │夜間9 時20分│英街131號。   │        │起子破壞門鎖，夜│
│    │許          │              │        │間侵入住宅竊取現│
│    │            │              │        │金2500元。螺絲起│
│    │            │              │        │子未扣案，已遺失│
│    │            │              │        │，現金花用殆盡。│
│    │            │              │        │毀損部分未據告訴│
├──┼──────┼───────┼────┼────────┤
│8   │94年9月13日 │高雄縣仁武鄉名│丁○○  │被告以自備彈弓打│
│    │夜間7 時40分│湖街27號。    │        │破車庫玻璃進入屋│
│    │許          │              │        │內，持所有之手電│
│    │            │              │        │筒夜間侵入住宅竊│
│    │            │              │        │取手錶11只。彈弓│
│    │            │              │        │、手電筒已扣案，│
│    │            │              │        │手錶已發還。毀損│
│    │            │              │        │部分未據告訴。  │
├──┼──────┼───────┼────┼────────┤
│9   │94年9月14日 │高雄縣仁武鄉仁│甲○○  │被告以自備彈弓竊│
│    │夜間10時。  │慈村仁慈路93號│        │盜未遂。彈弓已扣│
│    │            │              │        │案。毀損部分未據│
│    │            │              │        │告訴。          │
├──┼──────┼───────┼────┼────────┤
│10  │94年9月17日 │高雄縣岡山鎮台│乙○    │被告以自備之螺絲│
│    │夜間7時許   │上里富貴路31號│        │起子撬開大門，夜│
│    │            │              │        │間侵入住宅竊取白│
│    │            │              │        │金戒指1只 、金戒│
│    │            │              │        │指2 只及金項鍊1 │
│    │            │              │        │條。            │
├──┼──────┼───────┼────┼────────┤
│11  │94年9月17日 │高雄市楠梓區藍│庚○○  │被告以自備之螺絲│
│    │夜間9時許   │昌街398之10號 │        │起子撬開大門，夜│
│    │            │              │        │間侵入住宅竊盜未│
│    │            │              │        │遂。毀損部分未據│
│    │            │              │        │告訴。          │
├──┼──────┼───────┼────┼────────┤
│12  │94年9 月22日│高雄縣仁武鄉新│戊○○  │攜帶彈弓，從窗戶│
│    │夜間7 時45分│龍街5號       │        │處侵入住宅，竊得│
│    │許          │              │        │1745元、戒指2 只│
│    │            │              │        │，得手後逃逸時，│
│    │            │              │        │為戊○○發現而查│
│    │            │              │        │獲。            │
└──┴──────┴───────┴────┴────────┘


司法院資訊處製作；財團法人民間司法改革基金會備份。
